臺灣高等法院臺中分院民事裁定　　　九十三年度續字第一號
　　　請　求　人
　　　即參 加 人　丁○○
　　　即被上訴人　乙○○
　　　　　　　　　甲○○
　　　即上 訴 人　丙○○
右當事人間分割共有物事件，請求人於和解成立後，請求繼續審判，本院裁定如左：
　　　主　　　文
請求駁回。
請求費用由請求人負擔。
　　　理　　　由
一、按和解有無效或得撤銷之原因者，當事人得請求繼續審判，民事訴訟法第三百八
    十條第二項固定有明文。惟按「請求繼續審判之當事人及其相對人，應為原和解
    之當事人及其一般繼受人，蓋以繼續審判之請求，如經受訴法院認有繼續審判之
    理由後，則為原訴訟程序之續行，並非新程序之開始，此觀民事訴訟法第三百八
    十條第二項明定『當事人得請求繼續審判』即明」（最高法院八十二年台抗四七
    ○號裁判要旨參照）；第按，上開規定不能類推適用再審規定，將請求繼續審判
    之當事人擴張。蓋民事訴訟法第四百九十六條第一項並未限定再審之訴之提起須
　　由當事人為之，而關於因和解有無效或得撤銷之原因請求繼續審判者，則明定須
　　為當事人始得提起，二者顯有不同。再審之訴，實質上固為前程序之再開及續行
　　，而形式上則屬另一新的形成之訴；請求繼續審判，則無論形式實質上均完全為
　　前程序之續行，兩者性質不同，故再審之訴原判決既判力所及之人均得提起；在
　　繼續審判之請求，則非原當事人不得為之。上開民事訴訟法第三百八十條第二項
　　所定「當事人得請求繼續審判，其「當事人」三字，自有特別意義存焉（學者王
　　甲乙、楊建華、鄭健才三人合著民事訴訟法新論第四二八頁參照）又，因和解有
　　無效或得撤銷之原因而請求繼續審判，應於和解成立或知悉無效或得撤銷之原因
　　後三十日不變期間內為之。請求繼續審判之請求不合法者，法院應以裁定駁回之
　　，此觀民事訴訟法第三百八十條第三項準用同法第五百條第一項、第五百零二條
　　第一項規定自明。
二、查本院九十年度上字第二七○號分割共有物事件，相對人與被上訴人係於九十年
    十月三日在本院當庭成立和解，有和解筆錄可稽，且該和解筆錄於九十年十月十
    一日送達於兩造收受在案，亦有送達證書附卷可查。請求人係於九十三年六月二
    十五日具狀請求繼續審判，距兩造成立和解之日，顯已逾三十日之不變期間，揆
    諸前開說明，其請求自屬不合法；次查，本件請求人（即參加人）於原法院聲請
    參加訴訟時，即遭駁回參加在案（參本件卷內所附臺灣彰化地方法院八十九年訴
　　字第五四四號判決），聲請人雖指稱其就此提起抗告，未經處理，其參加人之地
　　位仍不明云云；縱認屬實，亦難認其得取代當事人之地位，揆前說明，自不得請
　　求繼續審判，請求人主張得類推再審之訴之規定，聲請繼續審判云云，不無誤會
　　。是其以本院九十年度上字第二七○號分割共有物事件，兩造之和解有無效之原
　　因，請求繼續審判，難認合法，應予駁回。
三、據上論結，本件請求為不合法，依民事訴訟法第三百八十條第三項、第五百零二
    條第一項、第九十五條、第七十八條，裁定如主文。
中　　　華　　　民　　　國　　九十三　　年　　　七　　　月　　二十三　　日
~B1民事第五庭審判長法　官　陳滿賢
~B2　　　　　　　　法　官　邱森樟
~B3　　　　　　　　法　官　朱　樑
右為正本係照原本作成。
如不服本裁定應於裁定送達後十日內向本院提出抗告理由狀（須按他造人數附具繕本
），並繳納抗告裁判費新台幣壹仟元整。
~B　　　　　　　　書記官　陳秀真
中　　　華　　　民　　　國　　九十三　　年　　　七　　　月　　二十六　　日
                                                                        Ｈ
